【裁判字號】    96,交聲,1351
【裁判日期】    970327
【裁判案由】    違反道路交通管理處罰條例聲明異議
【裁判全文】
臺灣士林地方法院交通事件裁定        96年度交聲字第1351號
原處分機關  交通部公路總局臺北區監理所基隆監理站
異  議  人
即受處分人  丙○○男  19歲.
上列異議人即受處分人因違反道路交通管理處罰條例案件，對於
交通部公路總局臺北區監理所基隆監理站民國96年9 月21日基監
字第裁42-C00000000號裁決聲明異議（原舉發案號：臺北縣政府
警察局舉發違反道路交通管理事件通知單北縣警交字第C0000000
0 號），本院裁定如下：
    主  文
異議駁回。
    理  由
一、按道路交通標誌、標線、號誌設置規則第206 條第5 款第1
    目規定：車輛面對圓形紅燈之行車管制號誌，表示禁止通行
    ，不得超越停止線或進入路口。復按汽車駕駛人，行經有燈
    光號誌管制之交岔路口闖紅燈者，處新臺幣（下同）1,800
    元以上5,400 元以下罰鍰；汽車駕駛人，違反前開規定者，
    除依原條款處罰鍰外，並記違規點數3 點，道路交通管理處
    罰條例第53條第1 項、第63條第1 項第3 款分別規定甚明。
二、原處分意旨略以：異議人即受處分人丙○○於民國96年7 月
    13日下午3 時20分許，騎乘車牌號碼5HW-926 號重型機車，
    行經臺北縣新莊市○○○路西向東方向行駛至思源路路口時
    ，因闖紅燈違規，而與南向北直行之車牌號碼HZ2-321 號重
    型機車相碰撞肇事，經警舉發闖紅燈違規，依道路交通管理
    處罰條例第53條第1 項規定，處罰鍰1,800 元，並依同條例
    第63條第1 項第3 款（原處分漏載第1 項第3 款），記違規
    點數3 點。
三、異議意旨略以：當時伊準備進入新莊中正路與思源路口時，
    看到交通號誌由綠燈轉變為黃燈，伊當時本欲煞車停車於停
    止線後方，但突發現交通號誌由綠燈轉變為黃燈時，伊已在
    停止線上方，若貿然煞車停止，將停留在十字路口正中央，
    所以當下決定快速通過路口，在伊加速通過大漢橋下、亦即
    6 線道之最後2 線道時，遭甲○○所騎乘之車牌號碼HZ2-32
    1 號重型機車之車頭碰撞伊機車之右側後方，導致整場車禍
    之發生，由於碰撞時燈號已從黃燈變換成紅燈，所以大家看
    到車禍發生時是紅燈，但伊屬於前一號誌通行之車輛，並且
    在黃燈時已通過二分之一以上之路口，理應快速通過路口，
    然伊因先前有考慮過煞車，故導致車速不夠快通過路口而肇
    致車禍，伊認為此車禍之發生非闖紅燈所致，但員警卻以碰
    撞時之燈號來判定伊闖紅燈，未多加查證，且若當時甲○○
    有目擊伊闖紅燈，理當停止前進，而非執意往前，當時跟甲○○同方向之其他騎士都沒有動作，只有甲○○往前衝而已
    ，故伊應非闖紅燈，據此聲明異議云云。
四、經查：
  (一)異議人即受處分人丙○○於96年7 月13日下午3 時20分許，
    騎乘車牌號碼5HW-926 號重型機車，附載乘客黃彥豪，行經
    臺北縣新莊市○○○路，西向東方向行駛至思源路路口時，
    與南向北直行由甲○○騎乘之車牌號碼HZ2-321 號重型機車
    相碰撞而肇事之事實，業據異議人到庭陳述在卷，並有採證
    照片24張及道路交通事故現場圖、交通事故現場草圖及調查
    報告表附卷可稽，此部分事實洵堪認定。
  (二)查證人即本件與異議人相碰撞肇事之車牌號碼HZ2-321 號重
    型機車騎士甲○○證稱：「當時我騎機車沿新莊市○○路直
    行往五股的方向行駛要去上班，當時我在大漢橋下方機車待
    轉區停等紅燈，當號誌轉換綠燈時，有交警吹哨管制中正路
    雙向停止，我看中正路左右車輛均已停止，我就緩慢朝五股
    方向行駛，當我行至路口中央時，有一輛機車從我左側駛來
    ，而該機車要閃我但未閃過，以致對方機車右側車身擦撞到
    我機車車頭，擦撞後我人車倒地，之後有交警前來察看並詢
    問是否要叫救護車，救護車到場後將我送醫」、「當時天氣
    晴天、視線清楚、路面平坦、沒有障礙物、當時號誌剛變燈
    所以車輛都停止。肇事路口有號誌燈，我的行向是綠燈，標
    線有清楚，當時有路口交警看到、有無監視器我不清楚」、
    「當時我未發現左側機車駛來，快撞到時才看到，所以無法
    及時反應，是對方機車闖紅燈才會發生碰撞，我車速約時速
    30公里以內。」等語明確（參新莊分局交通分隊車禍處理小
    組96年7 月13日甲○○調查筆錄）；另一證人即停等於異議
    人對向停止線後方，於異議人與甲○○擦撞後復與本件異議
    人相撞擊之車號1862-EM 號小貨車駕駛人乙○○亦證稱：「
    當時我駕駛自小貨車沿新莊市○○路直行往桃園的方向行駛
    要去送貨，當我行至肇事路口時，看到路口號誌是紅燈，我
    就將車輛停住停等紅燈，在停等時看到對向有一輛機車車速
    很快約60-70 公里闖紅燈行駛過來，而當時有一輛沿思源路
    直行往五股方向行駛之機車（該車行向是綠燈），兩輛機車
    在路口中央發生碰撞，兩車碰撞後均跌倒，而闖紅燈的機車
    碰撞分隔島後再撞到我貨車，而機車乘客整個人彈至我車前
    車頭落下，我就下車察看，騎士倒坐在分隔島前，乘客倒在
    我車前方，而路口執行交管的員警也過來協助處理（該員警
    也有看到整個肇事情形），之後救護車到場後將傷者送醫」
    、「當時天氣晴天、視線清楚、路面平坦、沒有障礙物、車
    流量多。肇事路口有號誌燈，我的行向是紅燈（中正路雙向
    是紅燈）所以我是停等狀態，標線有清楚，當時有路口交警
    看到、有無監視器我不清楚。」、「當時我有發現該闖紅燈
    之機車，因我停等紅燈靜止中所以無法反應，是對向闖紅燈
    機車發生碰撞後再撞到我的車，是對向機車闖紅燈才會發生
    碰撞事故」、「我行至路口時我的行向是紅燈，而思源路雙
    向是綠燈，路口有員警執行指揮交通」等情綦詳（參新莊分
    局交通分隊車禍處理小組96年7 月15日乙○○調查筆錄）等
    語明確。查證人甲○○、乙○○與異議人均素昧平生，並無
    嫌隙，皆係肇事相碰撞或撞及之相對人，且證人2 人所述本
    件事發經過事實具體明確，互核相符，證人乙○○位處對向
    ，又係停等狀態，應無誤判違規事實之虞，其等證詞應可採
    信。
  (三)查系爭路口號誌運作正常，此經道路交通事故現場圖明載在
    卷足憑，按任一路口號誌燈號轉換之設置，皆有合法安全之
    清道時間，即便係如異議人所稱其於發現號誌轉換為黃燈時
    ，已位於停止線上方云云，惟若異議人未闖紅燈，其理應有
    足夠之因應時間方是，且因系爭路口路幅甚寬，一般人遇此
    狀況，當及時剎車，不致於加速前進，即便繼續前行，亦可
    先行停止於路中央之橋下，如此當不致於與甲○○行向之車
    輛碰撞；復參以卷附之道路交通事故現場圖，該兩輛機車之
    撞擊點位於中正路西往東方向已過大漢橋橋墩之第4 車道中
    心處，且異議人之機車滑擦痕長達14.4公尺，若加上異議人
    之機車最終倒地處，其距撞擊點最少相距22.4公尺，可證異
    議人當時行車速度甚快，否則發生擦撞不可能滑行如此遠之
    距離；再佐以證人乙○○證稱異議人車速約時速60至70公里
    ，是本件非如異議人所稱其一度考慮煞車，致使車速不夠快
    ，反之，異議人應係於紅燈亮起後，因不耐久候紅燈，故以
    高速闖越系爭路口，其恐思源路南向北方向車輛已啟行，故
    刻意靠近中心位置之快車道行駛，以求通過系爭路口，因而
    與證人甲○○相撞擊。
  (四)再查，系爭路口於發生本件事故時有交警在場吹哨指揮，此
    據證人甲○○與乙○○證述明確，若異議人未闖越紅燈，於
    系爭路口有交警管制指揮之前提下，用路人多更提高注意警
    覺，以免遭警舉發違規，本件證人甲○○係於確認中正路雙
    向停止，其行向為綠燈之前提下，方起步前行，隨即與異議
    人相撞擊，另卷附之交通事故現場草圖備考欄明載路口交管
    員警目睹異議人闖紅燈，亦可證異議人闖紅燈違規事實明確
    ，異議人辯以其並無闖紅燈云云，與卷證資料所示並不相符
    ，本件違規事實洵堪認定。
  (五)綜上，異議人雖以上情置辯，然查執勤員警舉發以闖紅燈違
    規並無違誤，異議人確係於該交岔路口號誌轉換為紅燈後，
    違規闖越紅燈停止線直行，所辯委無可採，其違規闖紅燈之
    事實堪以認定。
五、從而原處分機關依道路交通管理處罰條例第53條第1 項規定
    ，裁處罰鍰1,800 元，並依同條例第63條第1 項第3 款（原
    處分漏載第1 項第3 款），記違規點數3 點，核無不當。本
    件異議為無理由，應予駁回。
據上論斷，應依道路交通案件處理辦法第19條，裁定如主文。
中    華    民    國    97    年    3     月    27    日
                  交通法庭法  官    黃潔茹
以上正本證明與原本無異。
如不服本裁定應於送達後5 日內向本院提出抗告狀。
                          書記官    柳瑞宗
中    華    民    國    97    年    3     月    27    日


司法院資訊處製作；財團法人民間司法改革基金會備份。
